【裁判字號】    89,台抗,426
【裁判日期】    891006
【裁判案由】    包庇叛徒聲請再審
【裁判全文】
最高法院刑事裁定                                八十九年度台抗字第四二六號
    抗  告  人  甲○○
右抗告人因包庇叛徒案件，不服台灣高等法院中華民國八十五年七月十四日駁回其聲
請再審之裁定（八十九年度聲再字第三九一號），提起抗告，本院裁定如左：
    主  文
原裁定撤銷，應由台灣高等法院更為裁定。
    理  由
本件原裁定以抗告人甲○○聲請再審意旨略稱：謝聰敏是否為叛徒之犯罪事實尚未確
定前，台灣警備總司令部即先以包庇叛徒罪對抗告人判決，其判決於事實之認定尚有
謬誤之處，謝聰敏並非叛徒甚明，其事實認定有諸多違誤之處，乃發現確實之新證據
，為此聲請再審等語；惟按刑事訴訟法第四百二十條第一項第六款所謂發見確實之新
證據，係指當時已經存在，而發現在後或審判時未經注意之證據，亦即所稱新證據係
指該項證據於事實審法院判決前已經存在，當時未能援用審酌，至其後始行發現者，
且須為受判決人有利之判決，不須經過調查程序，顯然可認為足以動搖原確定之判決
者而言，抗告人所述前開事實，已經確定判決於理由中詳述其緣由，而其據以聲請再
審之台灣警備總司令部六十四年度練（諫字之誤）判字第四九號判決時間為民國六十
四年一月，顯非於確定判決前已經存在而未能調查，至其後始行發現者，自難認係刑
事訴訟法第四百二十條第一項第六款所謂之新證據，其徒以空言泛稱原判決事實認定
有違誤，再為認定事實之爭，亦不符所謂新證據之定義，難認其聲請為有理由而駁回
其再審之聲請，固非無見。
惟查：(一)依原裁定之記載，本件抗告人聲請再審之旨係稱：「謝聰敏是否為叛徒之犯
罪事實尚未確定前，台灣警備總司令部即先以包庇叛徒罪對聲請人（即抗告人）判決
，是其判決於事實之認定尚有謬誤之處，謝聰敏並非叛徒甚明，其事實認定有諸多違
誤之處」，而卷內之台灣警備總司令部六十年度初特字第六十九號、六十年遵威字第
五二六一號判決，係記載謝聰敏為「叛亂嫌疑犯」，似未明確認定謝聰敏係懲治叛亂
條例第一條第二項規定之「叛徒」，且該判決就抗告人右揭聲請再審意旨所述之事實
並未論，原裁定竟於理由內謂：「聲請人所述前開事實，已經確定判決於理由中詳
述其緣由」，核與卷內資料不符。(二)按判決以後成立之文書，其內容係根據另一證據
作成，而該另一證據係成立於事實審法院之前者，應認為有新證據之存在，此為本院
一向所持之見解，又刑事訴訟法第四百二十條第一項第六款之所謂發見確實之新證據
，不僅指該新證據於事實審法院判決前已經存在，當時未經發見而不及審酌，至其後
始行發見者而言，即其事實所憑之證據，於判決確定前已經存在而取得在判決確定後
者，亦包括在內，倘該證據足以證明事實之真相，則無論在其確定判決前已經存在或
判決確定後始形成或取得，均不得謂非新證據。本件抗告人所犯包庇叛徒罪，經台灣
警備司令部於六十年八月五日以六十年度初特字第六十九號、六十年度遵威字第五二
六一號判處罪刑，抗告人有無聲請覆判？覆判結果如何？該判決何時確定？此與抗告
人得否聲請再審至有關係，又依原裁定之記載，謝聰敏所犯叛亂案件（台灣警備總司
令部六十四年度諫判字第四十九號）係六十四年元月（原裁定漏載二十五日）判決，
然該判決似未明確認定謝聰敏為「叛徒」，而僅認定為：「受叛徒指使擾亂治安」，
則謝聰敏是否為叛徒，非無疑竇，該判決認定「受叛徒指使擾亂治安」之事實所憑之
證據，又係於本案事實審判決確定前即已存在，而台灣警備總司令部六十四年度諫判
決字第四十九號判決係依據該事實而作成，依上揭說明，能否謂非新證據？原審未詳
予審究，遽予裁定駁回抗告人再審之聲請，殊屬違誤。抗告意旨指摘原裁定不當，非
無理由，應將原裁定撤銷，由原審更為適當之裁定。
據上論結，應依刑事訴訟法第四百十三條前段，裁定如主文。
中      華      民      國    八十九    年      十      月      六      日
                              最高法院刑事第一庭
                                  審判長法官  施  文  仁
                                        法官  張  淳  淙
                                        法官  林  永  茂
                                        法官  蕭  仰  歸
                                        法官  蔡  清  遊
      右正本證明與原本無異
                                              書  記  官
中      華      民      國    八十九    年      十      月     十二     日


司法院資訊處製作；財團法人民間司法改革基金會備份。
